【裁判字號】    90,易,3388
【裁判日期】    901119
【裁判案由】    詐欺
【裁判全文】
台灣台中地方法院刑事判決                          九十年度易字第三三八八號
    公  訴  人  臺灣台中地方法院檢察署檢察官
    被      告  甲○○
右列被告因詐欺案件，經檢察官提起公訴（八十九年度偵字第八五○八號），本院判
決如左：
    主      文
甲○○幫助意圖為自己不法之所有，以詐術使人將本人之物交付，處有期徒刑伍月，
如易科罰金以參佰元折算壹日，緩刑參年。
    事      實
一、緣有不詳姓名自稱姓李之成年人者，明知並無高級轎車出售，竟意圖為自己不法
    之所有，於民國八十九年五月間，在聯合報上刊登「高級進口99年賓士車，只售
    30-80萬，配備齊無事故，0000-000000」廣告，向社會不特定之人詐取金錢，同
    時為使詐欺程序順利，使被害人易於上圈套，亦在報紙刊廣告徵求助手，甲○○
    於同月十九日以上述電話聯絡李姓者後，獲得錄用，約定按件計酬，每件可得新
    台幣（下同）數萬元不等之酬勞，五月十七日被害人乙○○閱報與自稱李先生聯
    絡後，至同月二十六日自稱「李先生」者向乙○○詐稱有車號ＱＰ─五七九八號
    賓士牌自小客車出售，並叫乙○○自行至干城停車場看車後，雙方約至台中監理
    站前交易並辦過戶手續，「李先生」即帶同甲○○至現場，雙方經討價還價後，
    乙○○不疑有詐，約定先付十萬元訂金，甲○○基於幫助犯罪之犯意聯，即與乙
    ○○一起去領錢，並隨即轉交「李先生」，「李先生」佯作將進入監理站辦理過
    戶手續，並稱即將車子開來，由甲○○陪同乙○○在監理站外等候，乙○○久候
    「李先生」未至，心中起疑，甲○○見狀亦思逃跑，為乙○○發現，報警查獲。
二、案經乙○○告訴由台中市警察局第二分局報請台灣台中地方法院檢察署檢察官偵
    查起訴。
    理      由
一、本件訊之被告甲○○坦承於右揭時地夥同其作中古車買賣之「老闆」一同至台中
    監理站，被害人交付十萬元予老闆一情不諱，惟矢口否認涉有幫助詐欺犯行，辯
    稱：「當時我不知道這是陷阱，我那時是去找工作，我找工作的報紙已經丟了。
    我去應徵作業務員，李先生告訴我月薪三、四萬元，我沒有領到薪水，我是自己
    騎摩托車。當天我是和被害人去領錢，被害人把錢交給李先生。被害人是自己去
    干城看車，該部車賣多少錢我不知道，我純粹是陪他去領錢，我沒有收到被害人
    的錢，是他自己把錢交給李先生，老闆如何溜走我也不知道。我對起訴書沒有意
    見，我是被設計的。我知道緩刑的意義」等語。其餘偵訊時供稱：伊於五月十九
    日看報紙應徵工作，不知老闆之姓名，只以0000-000000號（易付卡電話，令警
    方追查使用人無著）連絡，說是要責車，薪水約三、四萬元，至發後才知是騙局
    。等語。惟查：右述詐欺犯行業據被害人乙○○於警訊、偵訊時指訴歷歷，且有
    該「李先生」在聯合報上刊登「高級進口99年賓士車，只售30-80萬，配備齊無
    事故，0000-000000」廣告附卷可稽，依被害人乙○○之指訴，被告甲○○乘座
    計程車陪同其去領錢時，甲○○曾向其稱已經辦理好幾件，沒有問題，甲○○在
    偵查中亦坦承是其「老闆」所交待的，是被告甲○○在交易過程中曾向告訴人說
    謊，以詐術使被害人陷於錯誤，已無可疑；且對於薪資報酬，先稱每賣一輛車僅
    有五千元酬勞，繼稱每月薪資有四、五萬元、或三、四萬元，又稱賣出該賓士車
    老闆答應給其四萬元，所供前後不一，顯然未吐露實情，是被告否認不法，辯稱
    不知其「老闆」所為係騙人之語，顯然為事後卸責之詞，不足採信，其幫助「李
    先生」與被害人前往領錢、並在車上甲○○曾向其稱已經辦理好幾件，沒有問題
    ，甲○○在偵查中亦坦承是其「老闆」所交待的，是被告甲○○在交易過程中曾
    向告訴人說謊，以詐術使被害人陷於錯誤，其有幫助「李先生」詐欺犯行，堪以
    認定。
二、查被告甲○○所為係犯刑法第三百三十九條第一項之詐欺罪之幫助犯。被告係幫
    助不詳姓名自稱姓李之成年人者，向被害人詐取財物，屬刑法第三十條之幫助犯
    ，得按正犯之刑減輕之，爰審酌被告素無犯罪前科之品性（參卷附台灣台中地方
    法院檢察署刑案資料查註紀錄表）、犯罪之動機、目的、手段、所生危害、被告
    有輕度智障等一切情狀，量處如主文所示之刑，並諭知易科罰金之折算標準，以
    資懲儆。又被告前未曾受有期徒刑以上刑之宣告，有前揭刑案資料查註紀錄表可
    按，其因一時失慮，偶罹刑典，有輕度智障，並有中華民國身心障礙手冊影本壹
    份附卷可證，僅二十歲，看報紙求職，年輕識淺等一切情狀，經此刑之宣告後，
    應知戒慎而無再犯之虞，本院因認其所宣告之刑以暫不執行為適當，併予宣告緩
    刑四年，用啟自新。
三據上論斷，應依刑事訴訟法第二百九十九條第一項前段，刑法第三十條、第三百
三十九條第一項、第四十一條第一項前段項、第七十四條第一款，罰金罰鍰提高標準
條例第一條前段、第二條，判決如主文。
中    華    民    國      九十      年      十一      月      十九      日
                                臺灣臺中地方法院刑事第七庭
                                      法  官  黃  松  竹
右正本證明與原本無異。
如不服本判決，應於判決送達後十日內向本院提出上訴狀，上訴於臺灣高等法院臺中
分院( 須附繕本 )。
                                      書記官
中    華    民    國      九十      年      十一      月      十九      日
附錄︰
刑法第三百三十九條第一項︰意圖為自己或第三人不法之所有，以詐術使人將本人或
第三人之物交付者，處五年以下有期徒刑拘役或科或併科一千元以下罰金。


司法院資訊處製作；財團法人民間司法改革基金會備份。
